【裁判字號】    98,上易,1307
【裁判日期】    981030
【裁判案由】    竊盜
【裁判全文】
臺灣高等法院臺中分院刑事判決        98年度上易字第1307號
上  訴  人  臺灣臺中地方法院檢察署檢察官
被      告  丙  ○
上列上訴人因被告竊盜案件，不服臺灣臺中地方法院98年度易字
第1330號，中華民國98年6 月30日第一審判決（起訴案號：臺灣
臺中地方法院檢察署98年度偵字第7555號），提起上訴，本院判
決如下：
    主  文
原判決撤銷。
丙○竊盜，處罰金新臺幣伍仟元，如易服勞役，以新臺幣壹仟元
折算壹日。
    事  實
一、丙○意圖為自己不法之所有，於民國（下同）98年3月9日下
    午3時30分許，在臺中市○○區○○路171號之「小北百貨店
    」購物之際，趁該店店員不注意，竊取由店員甲○○所管領
    之女用內褲2件（價值新臺幣78元）。得手後，放置於其上
    衣左側口袋內藏匿，未予結帳；嗣其離去時，該店出入口警
    報器響起，為甲○○所發覺，報警查獲。
二、案經臺中市警察局第四分局報請臺灣臺中地方法院檢察署檢
    察官偵查起訴。
    理  由
一、依刑事訴訟法第159條之5規定，被告以外之人於審判外之陳
    述，雖不符刑事訴訟法第159條之1至同條之4之規定，而經
    當事人於審判程序同意作為證據，法院審酌該言詞陳述或書
    面陳述作成時之情況，認為適當者，亦得為證據。當事人、
    代理人或辯護人於法院調查證據時，知有第159條第1項不得
    為證據之情形，而未於言詞辯論終結前聲明異議者，視為有
    前項之同意。本案下列引為證據之證人甲○○、丁○○之證
    述及書證，未經檢察官、被告等人聲明異議，視為同意作為
    證據，本院並審酌上開證據作成時之情況均屬正常，而無何
    違法取證之情事，又與本案相關之待證事實具有關連性，認
    適當作為證據，依刑事訴訟法第159條之5前揭之規定，認上
    開事證均應具有證據能力。
二、訊據被告固坦承有於上揭時間至「小北百貨店」購物，且於
    購物之時將「小北百貨店」所有之女用內褲2件放置於其上
    衣左側口袋內，迄結帳時仍未將該2件女用內褲自其口袋內
    取出，且於完成其餘物品之結帳程序後隨即離去等情不諱，
    惟堅詞否認涉有竊盜犯行，辯稱：伊並無不法所有之竊盜意
    圖，當天去「小北百貨店」之前伊有服用藥物，所以精神狀
    態不佳，伊現在也不清楚當天為何沒有將該2件女用內褲拿
    出來結帳，但伊確實有配合甲○○之要求進入「小北百貨店
    」內，並與該店店長討論是否結帳，後來伊因為想起之前與
    該店有退換貨的糾紛尚未解決，伊才要求要以伊之前將價值
    129元之安全帽退還該店，而由該店店員所開立之換貨單，
    用來抵扣該2件女用內褲之價格，詎該店店員丁○○竟向店
    長表示伊並未攜帶發票乙語，致該店店長一時腦怒才當場決
    定要報警處理云云。經查：
  (一)上開事實，業據證人甲○○（小北百貨店職員）於原審結證
    稱：當時正在側門補貨，先聽到防盜門在響，伊跑去側門看
    見被告手上拿著購物的東西出門口，伊跟被告說「小姐不好
    意思可以幫你進行消磁動作？」，於是便把她的東西拿至櫃
    台作消磁動作，伊將東西拿給櫃台小姐丁○○，丁○○告訴
    伊東西皆已消磁，於是伊又跑到側門，而被告這時已走到門
    口外面，伊問被告身上還有沒有東西沒有結帳過，此時被告
    才說之前來店裡消費有東西沒有還給她之類的話，因為被告
    遲遲不肯跟伊進去作消磁的動作，就在外面僵持了一段時間
    ，當時還有1位男性友人在被告旁邊，而店裡只有伊1人與被
    告交涉，伊要求被告進入店內，被告就先叫她的男性友人回
    去，且被告與她的男性友人還走離店門口幾百公尺，伊只好
    跟著被告，但被告一直叫伊不要跟著他，後來被告的男性友
    人就先離開現場，伊在被告的男性友人離開後，就對被告說
    「小姐你口袋有看到內褲」，被告還是不承認，一直說店裡
    有東西沒有還她，這時候店長就出來了，要被告進去店裡面
    作消磁的動作，但被告還是不肯進去店內，一直到警察來了
    之後，被告才進去店裡面，進入店內時，防盜門又響一次，
    店裡的主會就問被告有沒有什麼東西沒結帳，被告才將她口
    袋內的內褲拿出來，後來就由店長和被告處理，被告有向店
    長反應店內有欠她東西，但後來店長還是說要報警等語。又
    經追問證人甲○○為何店長與被告交涉之後仍決定報警，證
    人甲○○結證稱：「（你們店長出來時有無跟被告說忘了結
    帳就算了？）有，當時警察還沒有來，被告還是繼續說我們
    店裡面有欠她東西，當時我們店長的意思是不想把事情鬧大
    ，如果被告願意結帳就算了。（店長既然有表示被告結帳後
    就不追究，為何還會授權主會通知保全報警？）應該是受不
    了被告了，且被告不肯配合，因為當時我、被告及店長3人
    還在店外僵持，被告遲遲不肯進入店內，所以店長才決定叫
    保全直接叫警察來。（依照當天發生情形，被告是不是有跟
    店長協商要以之前店裡所開給他的換貨單來和當天被告所拿
    的那2件內褲作抵扣的動作？）被告當天的意思的確是希望
    店長能夠讓他用之前店內欠她的來抵扣這件內褲的價值。（
    你清楚為何店長沒有讓被告作抵扣的動作？）因為那2件內
    褲在未經店長同意抵扣之前，被告就已經先帶走，所以店長
    當然不會同意事後再做抵扣的動作。（在你發現被告口袋內
    有那2件女用內褲且告訴被告說你已經看見了，被告有無伸
    手入口袋內拿取該2件女用內褲的動作抑或查看她的口袋內
    有什麼東西？）都沒有看，也沒有伸手去拿，一直到被告和
    店長及我及到場的3位警察一起進入店內櫃台時，被告才從
    口袋內拿出那2件女用內褲。」等語（見原審卷第42至47頁
    ），依其所述情節，被告所未結帳之物，皆體積小，容易藏
    匿，且放置其上衣口袋內，未以店之購物籃裝載，與正常購
    物之行止相違，顯係竊取行為。又證人丁○○（小北百貨櫃
    結帳員）於原審結證稱：「（你曾經遇見被告到你們店裡
    去抱怨說你們店裡還有欠她東西未還的情形？）案發當天被
    告在結帳時有跟我聊一下天，被告好像有提到我們店裡面還
    有欠她東西，且一直說中班有欠他東西，但是被告好像沒有
    拿出這張單據給我看，至於我們談話內容因為太久我已經忘
    記了。（警卷Ｐ23贓物照片這2 件內褲在你們小北百貨店是
    分開賣還是合在一起賣？）是分開賣，是1件1件分開裝的。
    （被告在櫃台把她口袋內的內褲拿出來時，2件內褲的狀態
    如何？）我印象中是2件已經裝在一起了。（被告案發當天
    與店長協商以之前的換貨單據抵扣本件內褲時，你是否在場
    ？）是的，我在場。（被告有無當場提出這張換貨單據？）
    是被告後來拿出來的。」等語（見原審卷第49至51頁）。被
    告雖辯稱並無竊盜之意圖，惟綜合前開2位證人之證言，被
    告若確實要處理先前與小北百貨之換貨糾紛，應於結帳當時
    即出示卷內之換貨單，與櫃檯人員商議退換貨事宜，被告於
    本件案發時與結帳之證人丁○○抱怨退換貨事宜，竟未將隨
    身攜帶之換貨單據拿出與正要結帳之商品一併討論換貨事宜
    ，反而是在竊盜犯行東窗事發之後，才將換貨單據拿出與小
    北百貨之店長商議退換貨事宜，被告此舉顯係事後卸責之行
    為。
  (二)被告所隨身攜帶之單據僅載明「換貨未帶發票」，且其上所
    載明之日期為「98年1月15日」，距本件案發之98年3月9日
    ，已近2個月，顯見是否如被告所稱小北百貨確實與被告間
    有退換貨糾紛亦不明確，而縱認小北百貨確實與被告間有換
    貨糾紛，但被告擅自將2件內褲包裝好放入自己的外套口袋
    ，於購物完成後，經過防盜防發出聲響，始為店員甲○○察
    覺，其行為屬竊盜既遂已臻明確，此本與被告和小北百貨之
    換貨糾紛分屬兩回事，被告不斷提及與小北百貨之退換貨糾
    紛，僅係事後卸責之辭，不足採信。又被告復辯稱：當天去
    「小北百貨店」之前伊有服用藥物，所以精神狀態不佳，伊
    現在也不清楚當天為何沒有將該2件女用內褲拿出來結帳等
    語。惟被告於本院供稱：「（審判長問：當他們發現你身上
    有兩件沒有結帳時，你怎麼沒有說你是忘了結帳？）被告答
    ：因為當時我在門口時，朱先生就不讓我走，問我是否有東
    西忘了結帳，所以我配合他把東西交給他，我根本不曉得有
    什麼東西沒有結帳，因為我根本忘了我有東西沒有結帳。」
    、「（審判長問：等到已經指明你有兩件內褲沒有結帳的時
    候，為何你只是一再說要用以前他們店欠你的錢來抵，並沒
    有說你忘了結帳？）被告答：朱先生告訴我他發現我口袋裡
    有東西，我才發現到我才拿出來，他問我是否要買兩件內褲
    ，我說我結帳付錢沒有關係，我還跟他說以前你們店有欠我
    東西，是否乘這個機會把帳結一結，我一說這樣的話，店長
    就生氣了報警。」等語（見本院98年10月20日審理筆錄第4
    、5 頁），可知當時被告接受店員質問是否要買該2件內褲
    時，尚能隨即想起自己曾與小北百貨有退換貨之糾紛，足見
    被告當時之精神狀態仍具有辨識能力，被告辯稱精神狀態不
    佳，亦不足採信。
  (三)再依證人丁○○之證言，被告所竊得之內褲2件還經過包裝
    ，將2件內褲包在同一個塑膠袋內，被告亦不否認確實有將2
    件內褲包在同1塑膠袋內，顯見被告於購物當時即已預謀要
    將2件內褲包裝好以免被發覺，被告若是僅因沒有拿購物籃
    ，雙手沒有辦法再拿欲結帳之2件內褲，何須在選購商品時
    ，預先包裝2件內褲，可以將2件內褲塞進口帶後，於結帳時
    拿出即可，且嗣後被告於結帳時，竟又忘記拿出自己曾經包
    裝過之內褲結帳，且被告結帳當時既有跟櫃檯小姐抱怨小北
    百貨之換貨問題，卻又未提及欲退換內褲之事，被告之行為
    顯然有異。而被告亦自承：購物時，並沒有拿購物籃，應該
    有一部分商品是放在口袋，一部分是拿在手上，結帳時有將
    商品全部拿出來，一直到防盜鈴響才發現可能有狀況。惟經
    追問被告當天沒有把2件內褲拿出來結帳，究竟是因為忘記
    了？還是你故意不結帳？被告卻又不願回答此一問題，並表
    示當初的情況還沒有辦法釐清。被告所辯顯然前後矛盾，亦
    無法自圓其說，自難採信。至被告當時於小北百貨店櫃檯前
    與該店店長互動之光碟，經原審勘驗，被告當時確實有手提
    1只長方形皮包，既足以容納2件內褲，被告若辯稱當時沒拿
    購物籃，因為手拿不動所有購物之產品，才將內褲放進外套
    口袋，則被告既持有長方形皮包，何不將2件內褲放入所持
    有之長形皮包內，以避免忘記結帳，反而是將分開賣之內褲
    包裝成1包後，放入口袋內，被告應是為避免結帳時打開長
    形皮包遭櫃檯人員發覺皮包內尚有內褲未結帳，始將包裝好
    之內褲放入口袋內以避免遭發現，光碟內容並不足為被告有
    利之認定。綜上所述，被告前開辯解均要無可採。本件事證
    業臻明確，復有贓物認領保管單1紙附卷可憑，是被告有本
    件竊盜犯行，堪以認定。
三、核被告所為，係犯刑法第320條第1項之普通竊盜罪。原審疏
    未詳予調查，徒以被告案發當時精神狀況不佳、服有抗焦慮
    藥物，遽認被告之行為與一般竊盜犯之犯罪習性大相逕庭，
    主觀上並無竊盜犯意或不法所有之意圖，而為被告無罪判決
    之諭知，顯有違誤。檢察官上訴意旨執此指摘原判決不當，
    為有理由，自應由本院將原判決撤銷改判。爰審酌被告之智
    識、品行，犯罪之動機、手段，及本件行竊之內褲價值非鉅
    ，其犯罪所生損害甚微等一切情狀，量處如主文第2項所示
    之刑，並諭知罰金易服勞役之折算標準，以示儆懲。
據上論斷，應依刑事訴訟法第369條第1項前段、第364條、第299
條第1項前段，刑法第320條第1項、第42條第3項、刑法施行法第
1條之1，判決如主文。
本案經檢察官乙○○到庭執行職務。
中    華    民    國    98    年    10    月    30    日
            刑事第七庭   審判長法  官 林  榮  龍
                               法  官 李  秋  娟
                               法  官 江  錫  麟
以上正本證明與原本無異。
不得上訴。
                               書記官 鄧  智  惠
中    華    民    國    98    年    11    月    2     日
附錄本案論罪科刑法條：
刑法第320條：
  意圖為自己或第三人不法之所有，而竊取他人之動產者，為竊
  盜罪，處5年以下有期徒刑、拘役或5百元以下罰金。
  意圖為自己或第三人不法之利益，而竊佔他人之不動產者，依
  前項之規定處斷。
  前二項之未遂犯罰之。
刑法施行法第1之1條：
  中華民國94年1月7日刑法修正施行後，刑法分則編所定罰金之
  貨幣單位為新臺幣。
  94年1月7日刑法修正時，刑法分則編未修正之條文定有罰金者
  ，自94年1月7日刑法修正施行後，就其所定數額提高為30倍。
  但72年6月26日至94年1月7日新增或修正之條文，就其所定數
  額提高為3倍。


司法院資訊處製作；財團法人民間司法改革基金會備份。
